【裁判字號】    99,交上訴,36
【裁判日期】    990428
【裁判案由】    公共危險
【裁判全文】
臺灣高等法院刑事判決                99年度交上訴字第36號
上  訴  人  臺灣基隆地方法院檢察署檢察官
上  訴  人
即  被  告  甲○○
上列上訴人因被告公共危險案件，不服臺灣基隆地方法院98年度
交訴字第44號，中華民國98年12月31日第一審判決（起訴案號：
臺灣基隆地方法院檢察署98年度偵字第3778號，經原審改依簡式
程序審理），提起上訴，本院判決如下：
    主  文
上訴駁回。
    事  實
一、甲○○前於民國96年間，因施用毒品案件，經原審以96年度
    訴字第233號判處有期徒刑7月確定，後經減刑為3月又15日
    ，與其另犯之施用毒品案件，經原審以96年基簡字第822號
    判處有期徒刑4月確定，後經減刑為有期徒刑2月，合併定應
    執行刑為有期徒刑5月，於97年10月20日執行完畢。距甲○○於98年8月21日11時許，駕駛車號0860-VL號自小貨車，行
    經基隆市○○區○○路、愛七路口之際，因變換車道不慎，
    撞及同向由乙○○騎乘、搭載丙○○之車號7406-KL號機車
    ，致機車車身不穩，擦撞路旁停放之自小客車，乙○○因而
    受有併發症、創傷後傷口感染、臉、及其他多處開放性傷口
    ，丙○○受有下顎開放性傷口、多處肢體擦傷等傷害（丙○○、乙○○所受傷害部分，均據其等撤回告訴，詳如後述）
    。甲○○肇事後，為脫免肇事責任，未待警方前來處理，亦
    未對傷者給予協助，竟逕自駕車離去，嗣經後方車輛記下車
    號後，報警處理，為警循線查獲。
二、案經丙○○、乙○○訴由基隆市警察局第一分局報告臺灣基
    隆地方法院檢察署檢察官偵查起訴。
    理  由
一、按被告以外之人於審判外之陳述，雖不符前4條之規定，而
    經當事人於審判程序同意作為證據，法院審酌該言詞陳述或
    書面陳述作成時之情況，認為適當者，亦得為證據；當事人
    、代理人或辯護人於法院調查證據時，知有第159條第1項不
    得為證據之情形，而未於言詞辯論終結前聲明異議者，視為
    有前項之同意；刑事訴訟法第159條之5定有明文。此乃第15
    9條第1項所容許，得作為證據之例外規定之一。經查，檢察
    官、被告就本判決下引之證據，於言詞辯論終結前，均未聲
    明異議，是依上開說明，自均有證據能力。
二、訊據上訴人即被告甲○○固坦承於開車行經事實欄所載時地
    ，惟矢口否認肇事逃逸之事實，辯稱：伊並不知發生車禍云
    云。查：
  (一)、告訴人乙○○於上揭時、地，騎乘機車搭載丙○○與沿基
      隆市○○路往郊區方向行駛，經愛七路路口後，遭被告所
      駕駛之上開小貨車因變換車道撞及，致機車車身不穩，再
      擦撞路旁停放之自小客車等情，業據證人即告訴人乙○○
      、丙○○於警詢時供證明確（見偵卷第8-11頁），核與證
      人即目擊者李亦晴於警詢時之證述情節相符（見偵卷第17
      頁），參諸告訴人乙○○及證人李亦晴於警詢時均供稱係
      小貨車之左後方擦撞摩托車，而被告亦坦承所駕之小貨車
      左後方有數道不明之擦傷等情(見偵卷第5頁)，堪認告訴
      人指訴其騎乘之機車與被告所駕之自小客車於前開路口擦
      撞一節尚可採信。此外，復有道路交通事故現場草圖、現
      場照片7張附卷足參（見偵卷22-25、31頁）。由上可知，
      前述自小貨車左後方擦撞痕跡應係與告訴人乙○○所騎乘
      車發生擦撞後所致，應堪認定。
  (二)、按汽車在同向二車道以上之道路，變換車道時，應讓直行
      車先行，並注意安全距離，道路交通安全規則第98條第1
      項第6款定有明文。被告駕駛上開小貨車，自應注意上述
      道路交通安全規則之規定，又無證據顯示被告並無不能注
      意之情形，被告竟疏未注意及此，駕車變換車道不慎與告
      訴人乙○○所騎乘之機車擦撞，堪認被告顯有過失。而告
      訴人乙○○因而受有併發症、創傷後傷口感染、臉、及其
      他多處開放性傷口，告訴人丙○○受有下顎開放性傷口、
      多處肢體擦傷等傷害，亦有衛生署基隆醫院診斷證明書可
      憑（見偵卷第26、27頁）。是被告過失行為與告訴人所受
      之上揭傷勢間具有相當因果關係，其有過失傷害犯行已明
      確無訛。又被告於駕車與告訴人乙○○之機車擦撞，致告
      訴人乙○○、丙○○受有前開傷害後，竟駕車逃逸，未為
      必要之救護措施一節，亦據告訴人乙○○、丙○○、目擊
      證人李亦晴於警詢時證述明確，且被告亦不爭執未曾留在
      現場為相當之救護，再衡以本件事故被告駕駛之前開小貨
      車左側有數道擦刮痕，顯見擦撞力道非輕，是其應知其肇
      事之情，而被撞擊人亦應受有相當之傷害，然竟率而駕車
      離去，被告主觀上顯有駕車逃逸之犯意至明。被告上開所
      辯，顯係圖卸之詞，要無可採。
三、綜上所述，本件被告肇事逃逸犯行，事證明確，犯行已堪認
    定，應予依法論科。
四、核被告甲○○所為，係犯刑法第185條之4駕駛動力交通工具
    肇事，致人受傷而逃逸之肇事逃逸罪嫌。查被告前有如事實
    欄所示刑之宣告及執行完畢情形，有本院被告前案紀錄表在
    卷可稽，其受有期徒刑執行完畢後，5年以內故意再犯本件
    之罪，為累犯，應依法加重其刑。再斟酌被告雖於肇事後逃
    逸，惟被害人乙○○、丙○○2人之傷勢並未因被告肇事逃
    逸或未即時給予救護而使傷害擴大，且被告於檢察官偵查中
    已賠償告訴人丙○○、乙○○訴損失，雙方達成和解，告訴
    人丙○○、乙○○並已撤回過失傷害告訴（見偵查卷第43、
    62頁），而刑法第185條之4之肇事逃逸罪，其法定刑為6月
    以上、5年以下，依被告行為情節、所侵害法益之程度，本
    院認縱予宣告法定最低刑度即有期徒刑6月，猶嫌過重，爰
    依刑法第59條規定，就其所犯之肇事逃逸罪酌量減輕其刑，
    並依法先加後減之。
五、原審以被告事證明確，適用刑法第185條之4、第47條第1項
    、第59條、第41條第1項前段之規定，並說明被告甲○○騎
    車碰撞告訴人乙○○而肇事，惟未停車處理之肇事逃逸情節
    ，其有前科紀錄，素行非佳，惟犯罪後業已坦承犯行、態度
    良好等一切情狀，量處有期徒刑5月，並諭知易科罰金之折
    算標準。其認事用法，核無不合，被告上訴意旨猶執前詞指
    摘原判決不當並請求再予減輕其刑，檢察官上訴指原判決適
    用刑法第59條減刑為不當，求予撤銷改判，均為無理由，應
    予駁回。
據上論斷，應依刑事訴訟法第368條，判決如主文。
本案經檢察官何明楨到庭執行職務。
中    華    民    國    99    年    4     月    28    日
            刑事第二十二庭審判長法  官  郭雅美
                                法  官  李麗珠
                                法  官  洪于智
以上正本證明與原本無異。
如不服本判決，應於收受送達後10日內向本院提出上訴書狀，其
未敘述上訴之理由者並得於提起上訴後10日內向本院補提理由書
（均須按他造當事人之人數附繕本）「切勿逕送上級法院」。
                                書記官  強梅芳
中    華    民    國    99    年    4     月    28    日
附錄：本案論罪科刑法條全文
中華民國刑法第185條之4
（肇事遺棄罪）
駕駛動力交通工具肇事，致人死傷而逃逸者，處 6 月以上 5 年
以下有期徒刑。

司法院資訊處製作；財團法人民間司法改革基金會備份。
